【裁判字號】    89,判,2850
【裁判日期】    891005
【裁判案由】    任用
【裁判全文】
最  高  行  政  法  院  判  決                  八十九年度判字第二八五○號
    原      告  張簡木墻
    被      告  甲○○
    代  表  人  吳容明
右當事人間因任用事件，原告不服公務人員保障暨培訓委員會中華民國八十八年六月
三十日八八公審決字第○○八四號再復審決定，提起行政訴訟。本院判決如左：
    主  文
原告之訴駁回。
訴訟費用由原告負擔。
    事  實
原告係應四十一年特種考試丙級鄉鎮保甲幹部人員考試及格，現任高雄縣政府委任第
五職等一般民政職系課員，八十七年參加委任公務人員晉升薦任官等訓練，經測驗合
格，惟其調升薦任第六職等職務任用送審案，經被告八十七年十月十三日八七台甄五
字第一六八○三二八號函以原告所具資格與公務人員任用法第十七條第三項規定不合
，無法同意辦理其晉升薦任官等任審案。原告不服，向甲○○提起訴願，並經甲○○
依公務人員保障法有關規定改以復審案件受理，嗣於八十八年三月三十日以八八台銓
復決字第一二二號復審決定書駁回其復審，原告亦不服，復向公務人員保障暨培訓委
員會提起再復審，經該會於八十八年六月三十日以八八公審決字第○○八四號再復審
決定書駁回再復審。原告仍不服該決定，遂提起行政訴訟，茲摘兩造訴辯意旨如次
：
原告起訴意旨略謂：
一、復審決定及再復審決定駁回原告晉升薦任官等任審案，無非以考選部八十七年九
    月二十五日（87）選特字第一二一五八號函為據，認四十一年特種考試丙級鄉鎮
    保甲幹部人員考試係低於普通考試之特種考試。惟查該認定殊嫌草率，蓋民國四
    十一年時值國民政府遷台不久，國民教育水平普遍不高，因此當時特種考試丙級
    鄉鎮保甲幹部人員考試之應考資格，低於後來修改後之丙等基層特考應考資格，
    係因法律授權主管機關，斟酌具體案件事實上差異而為合理之不同處置。然比照
    現制丙等基層特考既相當於普通考試，依憲法第七條規定及大法官會議釋字第二
    一一號解釋，為保障人民在法律上地位之實質平等，對於本件原告參加之四十一
    年特種丙級考試，亦應比照相當於普通考試。
二、舊制無所謂委任第一、二職等書記職務，舊制書記乃為雇員，雇員無須考試，僅
    由機關首長任免即可，亦免銓，而原告係經考試任用並經銓，並非委任第一
    、二等書記官。
三、 綜上理由，原告應具備公務人員任用法第十七條第三項之要件而取得薦任第六
     職等任用資格，被告未盡調查之能事，率將原告調升職等送審案駁回，復審及
     再復審決定亦未加審究，均難令人折服，請將原處分、復審及再復審決定均予
     撤銷等語。
被告答辯意旨略以
一、「公務人員任用法」第十七條第三項規定：「經甲○○銓審定合格實授委任
    第五職等本俸最高級，最近三年年終考績二年列甲等、一年列乙等以上，並經晉
    升薦任官等訓練合格，且具有左列資格之一者，取得升任薦任第六職等任用資格
    ，不受第一項規定之限制：一、經普通考試、相當普通考試之特種考試或相當委
    任第三職等以上之銓定資格考試或於本法施行前經分類職位第三職等至第五職等
    考試及格，並任合格實授委任第五職等職務滿三年者。二、高級中等學校畢業，
    並任合格實授委任第五職等職務滿十年者，或專科學校畢業，並任合格實授委任
    第五職等職務滿八年者，或大學以上學校畢業，並任合格實授委任第五職等職務
    滿六年者。」復查考選部八十七年九月二十五日（八七）選特字第一二一五八號
    函釋略以：「：：：四十一年特種考試丙級鄉鎮保甲幹部人員考試，依據當時所
    適用之縣各級幹部人員考試規則附表五，自治人員應考資格表規定，有關丙級鄉
    鎮保甲幹部人員之應考資格為：：：。爰此，該項考試為低於普通考試之特種考
    試。」準此，本件原告係應四十一年特種考試丙級鄉鎮保甲幹部人員考試及格，
    以該項考試為低於普通考試之特種考試；又其係林園初級農業職業學校畢業，即
    僅具有初農畢業學歷，核均與前揭公務人員任用法第十七條第三項規定不合，本
    部未准辦理其晉升薦任官等任用案，於法並無不合。
二、考選部組織法第一條規定：「考選部掌理全國考選行政事宜。」準此，該部有權
    解釋其所辦理公務人員各類考試之事宜，其上開選特字第一二一五八號函釋，
    依原告當時所參加考試之考試規則認定其考試及格等級係低於普通考試之特種考
    試結果，係有權解釋機關所為之認定結果，應予以尊重。是以，原告引述憲法第
    七條及大法官會議釋字第二一一號解釋有關保障平等權規定，主張其所參加之考
    試相當於普通考試乙節，顯無理由。
三、「公務人員任用法」第十三條規定：「考試及格人員之任用，依左列規定：：：
    經普通考試或特種考試之四等考試及格者，取得委任第三職等任用資格。：：：
    」復查民國四十三年一月九日修正之「公務人員任用法」第二條規定：「公務人
    員之等階：：：分為簡任薦任委任三等每等各分為三階：：：」第四條規定：「
    公務人員之任用資格以左列各款為限一、考試及格者：：：」第七條規定：「：
    ：：普通考試及格者取得委任二階任用之資格：：：低於普通考試及格者取得委
    任三階任用之資格：：：」又四十三年一月九日修正發布之「公務人員俸給法」
    第六條規定：「：：：委任職人員依其資格自左列各俸級起：：：：二、普通
    考試及格以委任二階任用者十級。三、低於普通考試及格以委任三階任用或雇員
    升等任用者十五級。」據此，當時之普通考試及格人員初任時，係以委任二階十
    級一四○元起任用。本件原告於四十九年二月檢具上開考試及格資格，初任高
    雄縣茂林鄉公所村幹事時，經前台灣省委任職公務員銓委託審查委員會核定委
    任三階十五級支俸九○元起任用，故當時審定時即認定其所具考試及格資格係
    低於普通考試，其所具任用資格為委任三階。又查分類職位公務人員任用法、俸
    給法及考績法係於民國五十六年六月八日總統公布施行，我國人事制度正式實施
    職位分類制，依分類職位公務人員任用法施行細則第七條規定：「本法第七條視
    為具有分類職位公務人員之任用資格者，依左列規定：：：三、普通考試或丙等
    或相當之特種考試及格者，具有第三職等之任用資格。四、丁等或相當之特種考
    試及格者，具有第二職等之任用資格。」復依六十八年六月一日增訂本條文附表
    「銓合格等級改任分類職位職等比照表」規定：「委任十一級至十五級對照第
    二職等」；復查「現職公務人員改任官等職等對照表」規定：「委任十一級至十
    五級對照委任第二職等」。因此，原告認為其初任時核定為委任第三階，相當於
    現制委任第三職等以上任用及所稱「舊制無所謂委任第一、二職等書記職務，舊
    制書記乃為僱員，僱員無需考試，僅由機關首長任免亦免銓，而原告係經考試
    任用並經銓，並非委任第一、二職等書記。」一節，洵屬誤解。
四、綜上，本件原處分及復審、再復審決定於法均無不合，原告之訴無理由，請予駁
    回等語。
    理  由
按「考試及格人員之任用，依左列規定------四、普通考試或特種考試之四等考試及
格者，取得委任第三職等任用資格。」「經甲○○銓審定合格實授委任第五職等
本俸最高級，最近三年年終考績二年列甲等、一年列乙等以上，並經晉升薦任官等訓
練合格，且具有左列資格之一者，取得升任薦任第六職等任用資格，不受第一項規定
之限制：一、經普通考試、相當普通考試之特種考試或相當委任第三職等以上之銓定
資格考試或於本法施行前經分類職位第三職等至第五職等考試及格，並任合格實授委
任第五職等職務滿三年者。二、高級中等學校畢業，並任合格實授委任第五職等職務
滿十年者，或專科學校畢業，並任合格實授委任第五職等職務滿八年者，或大學以上
學校畢業，並任合格實授委任第五職等職務滿六年者。」及公務人員任用資格以左列
各款為限：一、考試及格者。」「------普通考試及格者取得委任二階任用之資格
------低於普通考試及格者取得委任三階任用之資格------」公務人員任用法第十三
條第一項、第十七條第三項及四十三年修正之公務人員任用法第四條第一項第一款、
第七條第一項分別定有明文。本件原告係應四十一年特種考試丙級鄉鎮保甲幹部人員
考試及格，初任高雄縣茂林鄉公所村幹事時，經任用審查核定為委任三階十五級支俸
九○元，此有原告四十九年六月六日（肆玖）台銓甲字第○六三○九號台灣省委任職
公務員銓委託審查委員會任用審查通知書附原處分卷可稽。復查考選部八十七年九
月二十五日（八七）選特字第一二一五八號函釋略以：「：：：四十一年特種考試丙
級鄉鎮保甲幹部人員考試，依據當時所適用之縣各級幹部人員考試規則附表五，自治
人員應考資格表規定，有關丙級鄉鎮保甲幹部人員之應考資格為：：：。爰此，該項
考試為低於普通考試之特種考試。」從而原告所應四十一年特種考試丙級鄉鎮保甲幹
部人員考試，為低於普通考試之特種考試，又原告係三十九年七月畢業於林園初級農
業職業學校，則原告僅具初農學歷，此有四十年二月十七日台縣初職字第七三四五號
畢業證書影本附原處分卷可證，其任用資格均與上開公務人員任用法第十七條第三項
各款規定不合，被告駁回其晉升薦任官等任審案，揆諸首揭規定，並無不合，一再復
審決定，遞予維持，亦無違誤。原告訴稱考試院上開函釋殊嫌草率，蓋民國四十一年
時值國民政府遷台不久，國民教育水平普遍不高，因此當時特種考試丙級鄉鎮保甲幹
部人員考試之應考資格，低於後來修改後之丙等基層特考應考資格，係因法律授權主
管機關，斟酌具體案件事實上差異而為合理之不同處置。然比照現制丙等基層特考既
相當於普通考試，依憲法第七條規定及大法官會議釋字第二一一號解釋，為保障人民
在法律上地位之實質平等，對於本件原告參加之四十一年特種丙級考試，亦應比照相
當於普通考試。且舊制無所謂委任第一、二職等書記職務，舊制書記乃為雇員，雇員
無須考試，僅由機關首長任免即可，亦免銓，而原告係經考試任用並經銓，並非
委任第一、二等書記官。原告應具備公務人員任用法第十七條第三項之要件而取得薦
任第六職等任用資格，被告處分顯有違誤云云。查四十一年特種考試丙級鄉鎮保甲幹
部人員考試，依據當時所適用之縣各級幹部人員考試規則附表五，其應考資格為（一
）有乙級鄉鎮保甲幹部人員應考資格者。（二）曾任委任職及其相當職務六個月以上
有證明文件者。（三）曾在認可之高級小學畢業得有證書者。（四）曾在認可之初級
小學畢業並曾在各機關團體或學校服務一年以上有證明文件者。（五）有初級小學畢
業之同等學力曾任甲長及保辦公處幹事以上職務一年有證明文件者。（六）曾在各機
關團體或學校服務二年以上有證明文件者。（七）經自治訓練及格者。（八）曾辦理
地方公益事務二年以上著有成績經證明屬實者。而依當時考試法第三條規定：「中華
民國國民具有左列資格之一者，得應普通考試：公立或立案私立中等以上學校畢業者
。二、經普通檢定考試及格者。」及當時考試法施行細則第四條規定：「本法第三條
第一款所稱中等學校，謂高級中學舊制中學，或其他同等學校，------。」從上比較
以觀，即知四十一年特種考試丙級鄉鎮保甲幹部人員考試之應考資格與當時普通考試
之資格不同，四十一年特種考試丙級鄉鎮保甲幹部人員考試之應考資格之限制明顯低
於當時之普通考試。且依四十三年一月九日修正發布之公務人員俸給法第六條規定，
當時之普通考試及格人員初任時，係以委任二階十級一四○元起任用。本件原告於
四十九年二月檢具四十一年特種考試丙級鄉鎮保甲幹部人員考試及格資格，初任高雄
縣茂林鄉公所村幹事時，經前台灣省委任職公務員銓委託審查委員會核定委任三階
十五級支俸九○元起任用，故當時審定時即認定其所具考試及格資格係低於普通考
試，其所具任用資格為委任三階。又查分類職位公務人員任用法、俸給法及考績法係
於民國五十六年六月八日總統公布施行，我國人事制度正式實施職位分類制，依分類
職位公務人員任用法施行細則第七條規定：「本法第七條視為具有分類職位公務人員
之任用資格者，依左列規定：：：三、普通考試或丙等或相當之特種考試及格者，具
有第三職等之任用資格。四、丁等或相當之特種考試及格者，具有第二職等之任用資
格。」復依六十八年六月一日增訂本條文附表「銓合格等級改任分類職位職等比照
表」規定：「委任十一級至十五級對照第二職等」；復查「現職公務人員改任官等職
等對照表」規定：「委任十一級至十五級對照委任第二職等」。因此，原告認為其初
任時核定為委任第三階，相當於現制委任第三職等以上任用及所稱舊制無所謂委任第
一、二職等書記職務，舊制書記乃為僱員，僱員無需考試，僅由機關首長任免亦免銓
，而原告係經考試任用並經銓，並非委任第一、二職等書記乙節，洵屬誤解。且
原告僅具初農學歷，並非高級中等學校畢業，業如前述，其原不具參訓資格，不因結
訓及格而取得薦任第六職等之任用資格。故被告駁回原告晉升薦任官等任用案，並無
恣意差別待遇之情形，亦無違反平等原則及司法院釋字第二一一號解釋。原告起訴意
旨，均無理由，應予駁回。
據上論結，本件原告之訴為無理由，爰依行政訴訟法施行法第二條、行政訴訟法第九
十八條第三項前段，判決如主文。
中    華    民    國     八十九      年      十      月       五        日
                    最 高 行 政 法 院  第 三 庭
                                審 判 長 法  官      曾  隆  興
                                         法  官      吳  明  鴻
                                         法  官      徐  樹  海
                                         法  官      鄭  淑  貞
                                         法  官      林  家  惠
右  正  本  證  明  與  原  本  無  異
                                         法院書記官  阮  桂  芬
中    華    民    國     八十九      年      十      月       六        日


司法院資訊處製作；財團法人民間司法改革基金會備份。
